臺灣高等法院交通事件裁定　　　　　　　　　　　　九十三年度交抗字第三九七號
　　抗　告　人
　　即受處分人　甲○○
右抗告人因違反道路交通管理處罰條例案件，不服臺灣士林地方法院，中華民國九十
三年四月二十一日所為第一審裁定（九十三年度交聲字第十九號），提起抗告，本院
裁定如左：
    主  文
抗告駁回。
    理  由
一、按道路交通安全規則第一百零二條第一項第二款規定，汽車（依道路交通安全規
    則第二條第一項第一款規定，本規則所用之名詞『汽車』包括機器腳踏車）行至
    無號誌之交岔路口，支線道車應讓停讓幹線道車先行，又未劃分幹、支線者，如
    同為直行車，左方車應暫停讓右方車先行，而支線道車不讓幹線道車先行，或兩
    線均為幹線道或支線道時，左方車不讓右方車先行者，處新臺幣（下同）六百元
    以上一千八百元以下罰鍰，並記違規點數一點，道路交通管理處罰條例第四十五
    條第九款及同條例第六十三條第一項第一款均有明文。且按道路交通管理處罰條
    例及道路交通安全規則有關「讓車」之規定，旨在確認行車順序及劃分道路路權
    ，以維護交通往來之安全。故所謂「讓」，當指車輛駕駛人必須將車輛暫停，待
    有路權之他車輛駕駛人通過，安全無虞時，始能再繼續通行之謂。以此解釋交岔
    路口左方車應讓右方車先行規定之旨，左方車在遇前方交岔路口時，除應先暫停
    於同車道與交叉路口最靠近同向車道之垂直線（下稱停止線）後方，讓右方車先
    行通過外，在駛進路口跨越道路之過程中，也須隨時注意右方車之車況，作停讓
    之準備。至關於幹支線之區○○○○路口大小或巷弄門牌為判斷標準，依道路交
    通標誌標線號誌設置規則第五十九條、第一百七十二條、第一百七十七條、第二
    百十一條，已有幹支道依不同道路交通設施設置之原則，交岔路口若設有閃光紅
    燈或「讓」、「停」等標誌、標線之道路應為支線道，設有閃光黃燈或未設上述
    相關標誌、標線道路應為幹線道，合先敘明。
二、原處分意旨略以：異議人即受處分人甲○○於九十二年八月十五日十二時三十分
    許，駕駛車號ＡＹＧ－五七五號重型機車沿忠誠路一段一七三巷由北往南方向行
    駛至肇事處，前車頭與沿德行東路一九○巷由西往東方向行駛之車號ＣＩＦ－○
    ○一號重型機車前車頭撞及而肇事，經警舉發「兩線均為支線道，左方車未讓右
    方車先行」違規，嗣經原處分機關即臺北巿交通裁決所依上開規定及違反道路交
    通管理事件統一裁罰標準及處理細則等規定，於九十二年十一月十九日裁處受處
    分人罰鍰一千八百元整，並依同條例第六十三條第一項第一款規定，記違規點數
    一點。異議意旨略以：異議人於前揭時、地行經肇事十字巷口，本人為右方車，
    按「道路交通管理處罰條例」第四十條第一項第九款：「支線道車不讓幹線道車
    先行，或兩線均為幹線道或支線道時，左方車不讓右方車先行者處新臺幣六百元
    以上一千八百元以下罰鍰」，惟該項第一款亦明載：「不按遵行之方向行駛者」
    ，處罰之；遵行方向為何？按交通安全規則第九十九條：「機器腳踏車行駛之車
    道及轉彎，應依標誌或標線之規定行駛；無標誌或標線者，依左列規定行駛：一
    、在未劃分快慢車道之道路，得在最外側二車道行駛；單行道得在最左、右側車
    道行駛」。從雙方受損照片觀之，本人為右側車身受損，且受損嚴重（照片如附
    件，當時警方亦照攝雙方受損情形，可調出比對），對方為正前方受損，明顯為
    本人受撞（若為本人撞人，因車身直行，右側不可能撞擊對方正前方，即使擦撞
    ，受損亦不可能如此嚴重，且以受撞力度觀之，對方必為超速行駛撞擊本人側面
    ），若本人剛駛出巷口被撞，顯見係對方不遵守同項第一款之：「不按遵行之方
    向行駛者」而逆向行駛；若已過路中央，按交通安全規則第一○二條第一項第六
    款之精神（轉彎車應讓直行車先行。但直行車尚未進入交岔路口，而轉彎車已達
    中心處開始轉彎，直行車應讓轉彎車先行。），可推之，當左方車進入交岔路口
    者，右方車應讓左方車先行，左方車亦無所謂爭道問題，自不會觸犯該條例。故
    「並非本人爭道」，而係對方「不遵守交通安全規則」，爰依法聲明異議等語。
三、原裁定意旨略以：經查，本件肇事地點即臺北市○○路○段一七三巷與德行東路
    一九○巷交岔口，在交岔口並未設置有劃分支線道或幹線道之標誌、標線或號誌
    ，且異議人所騎乘之重型機車係屬直行之左方車之情，有臺北市政府警察局士林
    分局交通分隊（下簡稱士林分隊）Ａ３類道路交通事故調查報告表一紙、交通事
    故談話紀錄表二紙及道路交通事故照片六幀在卷可稽，則該交岔路口既屬於未劃
    分幹、支線道者，揆諸前揭說明，異議人既屬直行之左方車，自應讓屬直行之案
    外人李水竹駕駛之右方車先行。異議人認己車方向為右方車等情，顯有誤會。又
    異議人雖辯稱其時已過巷口中心線，才被對方車輛碰撞，不能認係左方車未讓右
    方車先行云云，惟依卷附現場違規照片，可見異議人車輛之右前車頭裂痕，案外
    人李水竹之車輛則為前車頭處裂痕，此為二車之撞擊點，衡諸常理，倘果如異議
    人聲明謂其車輛已通過路口中線，則其與對方車輛撞擊之處，應是在其車輛之後
    側車身或車尾而非前車頭處，況依前開說明，案外人李水竹之車輛對異議人而言
    ，係擁有先行路權之右方車，異議人原應於停止線暫停讓案外人李水竹之車輛先
    行，且仍應在跨越道路行進過程中，隨時注意右方車車況，作停讓之準備，乃疏
    未注意而未確認右方車是否已通過而安全無虞，即貿然行駛，縱先爭行通過交岔
    路口中心線，僅適反足以證明異議人未採取停讓措施，方會較右方車先行進入路
    口之不當，尚不能解免異議人該違規之事實。再者，異議人本應研判該車之車速
    、距離確為安全時始可駛入交叉路口，否則，任何無路權之人儘可恣意與有優先
    路權者爭道，若肇事則以是有路權者追撞或碰撞為由卸責，則交通安全規則所規
    範優先路權之行車秩序將喪失殆盡。依現場圖所示，本件肇事巷口僅約八點米寬
    ，依異議人所陳其當時時速約二十公里，則事實上其只需二秒即可通過該路口，
    是本件肇事地點雖在巷口中央處，但異議人苟有研判右方來車之車速、距離確為
    安全時才駛入交叉路口，應不致肇事，可見本件二車發生碰撞，異議人確有未禮
    讓有路權之右方車先行之違規，異議人上開所辯，要無可採。又異議人指摘對方
    車輛有「不按遵行之方向行駛」逆向行駛之違規事實云云，惟查案外人李水竹之
    車輛所行駛之上開路段，為一般巷弄之道路，亦無設有單行道之標誌，是案外人
    李水竹並無逆向行駛之情形至明，原審法院認異議人上開所辯，顯屬無據，從而
    裁定駁回本件異議。
四、抗告意旨略以：(一)以抗告人車身受損程度，加上對方於事故前可能之煞車反應，
    對方時速絕不可能不超過四、五十公里，故本件事故應屬對方未減速慢行，違規
    駕駛而導致。依照原裁定解釋停讓之情形，若在巷口同時有四部車駛進時，每部
    車既是左方車，又是右方車，則此時均應停讓亦或是均可駛入，反造成交通阻塞
    事故，故左方車讓右方車絕非左方車行經路口一律停駛，右方車可逕行駛入。是
    本案中兩車撞擊點係位於巷口中央，亦即抗告人自路口至撞擊點僅四公尺，約需
    一秒鐘，故當抗告人行經路口時，對方尚距十四公尺，而路口僅八公尺，抗告人
    依照當時情形判定可安全通過，行至路口中央，此時對方距路口七公尺，抗告人
    在路口中央，若仍遵守應禮讓右方車優先通行規定，無異曲解法令，而將肇事責
    任歸咎於抗告人，實有不當。(二)對方在距路口七公尺處，尚無法判別其右方是否
    有車輛駛入路口，事實上對方在行經本路口時確未減速，未有禮讓其右方車先行
    之行為，實屬本件肇事主因。(三)原裁定判斷擁有優先路權係以左方車及右方車為
    標準，並未審酌撞擊時兩車之行經路口之狀況及當時速率，實有不當。(四)道路交
    通安全規則第一０二條第一項第六款「‧‧‧但直行車尚未進入交岔路口，而轉
    彎車已達中心處開始轉彎，直行車應讓轉彎車先行」，依此規定，路權之判定非
    單純以左方、右方或直行、轉彎車，而係依是否均減速或一方行至路口中心處時
    ，另一方是否已至路口，原裁定未考量抗告人行經路口中心時，對方車超速，且
    尚未到路口停止線，而逕將路權判予對方，則若抗告人當時正好左轉時，且先駛
    入巷口，對方尚未進入路口時，路權之判定應按第二款或第六款？原裁定顯有違
    交通安全規則之精神云云，請求撤銷原裁定。
五、本院經查：依照卷附士林分隊交通事故調查報告表所示現場圖研判，兩車最終停
    止位置均在忠誠路一段一七三巷與德行東路一九０巷之交岔路口中央，又抗告人
    與案外人李水竹所駕駛機車均有前車頭撞裂痕之車損情況，故由兩車發生撞擊後
    所停置之位置綜合研判，顯示肇事時抗告人所駕駛之機車甫駛出巷口，即與李水
    竹所駕駛之機車發生碰撞，況抗告人於本件士林分隊製作之交通事故談話記錄表
    中稱其發現來車時即已撞上，而依抗告人所稱當時其時速僅有二十公里左右，當
    時天氣為晴天並無其他影響視線判斷之因素，其對於當時路口之情況應可充分注
    意之情況下，仍發生本件事故，足見抗告人行駛前未確實注意右方直行車輛動態
    ，又李水竹所駕駛之機車對抗告人而言，係擁有先行路權之右方車輛，抗告人應
    研判該車之車速、距離確為安全時始可駛入交岔路口，抗告人有應注意而未注意
    之情形，抗告人之違規事實甚明，自不得以抗告人車輛車身受損情形，即謂抗告
    人已先行至交岔路口中心，李水竹應讓抗告人優先通過，蓋如二車均已達交岔路
    口，以二車相撞地點，二車均往各自行駛方向退卻，二車行至交岔路口時間，應
    僅前後瞬間而已，抗告人未發現李水竹所駕駛機車，顯有疏忽。雖抗告人以該李
    水竹所駕駛機車非如所稱時速二十公里左右，而係四、五十公里，惟此並無積極
    之事證足資證明抗告人所述與事實相符，所述已無可採，且縱如抗告人所述屬實
    ，惟抗告人已違規在前而有過失，縱李水竹駕駛機車亦有過失，亦無從認抗告人
    無違規之事實。綜上所述，原審認抗告人違規事實至明，裁定駁回抗告人之異議
    ，核無不合，抗告意旨仍執前詞，指摘原裁定不當，非有理由，抗告應予駁回。
據上論斷，應依刑事訴訟法第四百十二條，道路交通案件處理辦法第二十六條，裁定
如主文。
中　　　華　　　民　　　國　　九十三　　年　　　六　　　月　　 十四 　　日
                        臺灣高等法院交通法庭
                            審判長法  官  吳　啟　民
                                  法  官  施　俊　堯
                                  法　官  蘇　隆　惠
右正本證明與原本無異。
不得再抗告。
                                  書記官  李　信  穎
中　　　華　　　民　　　國　　九十三　　年　　　六　　　月　　 十五 　　日
